【裁判字號】    90,台上,5344
【裁判日期】    900830
【裁判案由】    因被告等違反貪污治罪條例案件
【裁判全文】
最高法院刑事判決                                九十年度台上字第五三四四號
    上訴人  台灣高等法院台南分院檢察署檢察官
    被  告  乙○○
            甲○○
右上訴人因被告等違反貪污治罪條例案件，不服台灣高等法院台南分院中華民國九十
年四月十二日第二審判決（八十九年度上訴字第一六五三號，起訴案號：台灣台南地
方法院檢察署八十六年度偵字第一八八三號），提起上訴，本院判決如左：
    主  文
原判決撤銷，發回台灣高等法院台南分院。
    理  由
本件原判決以：被告乙○○、甲○○違反貪污治罪條例案件，經台灣台南地方法院為
第一審判決後，由該院之法警吳淑靜於民國（下同）八十九年七月六日將應送達於檢
察官之刑事判決書正本，送達於承辦檢察官辦公室，而承辦檢察官亦無差假情事，業
經吳淑靜於該院證述在卷，並卷附有台灣台南地方法院檢察署九十年三月二十七日南
檢朝人字第一六七一○號函可按；雖檢察官蓋用八十九年七月二十日收受戳記，然該
第一審判決書正本係於八十九年七月六日合法送達，其上訴期間截至同年七月十六日
屆滿，檢察官竟遲至八十九年七月二十一日始提起第二審上訴，已逾十日之法定期間
，顯屬違背法律上之程式，其上訴自非合法等情；乃不經言詞辯論，逕為判決駁回其
上訴，固非無見。
惟查：「上訴期間為十日，自送達判決後起算。」，刑事訴訟法第三百四十九條定有
明文，其所謂「自送達判決後起算」，係指其判決書正本業經合法送達者而言。又「
對於檢察官之送達，應向承辦檢察官為之；承辦檢察官不在辦公處所時，向首席檢察
官（即檢察長）為之。」，同法第五十八條亦有明定。則執行送達之人對檢察官送達
判決，如僅將判決書正本送至檢察官之辦公處所，而未交付於承辦檢察官或檢察長親
自收領，其送達並非合法，祇能以承辦檢察官或檢察長實際收受時為起算上訴期間之
標準。另送達證書為執行送達之司法警察所製作，旨在向命送達之機關陳明其送達之
事實及時間，為命送達機關認定送達時間及效力之憑據，如其記載已足以證明受送達
人收受文書之時間及實情，始得憑以認定其送達之效力。本件被告乙○○等違反貪污
治罪條例等案件，其提起公訴之檢察官係郭千黛，第一審八十九年六月二十六日審判
期日經檢察官周文祥到庭執行職務，然其判決後之判決書正本則送達於檢察官蔡虔霖
，而由檢察官蘇聰榮蓋用八十九年七月二十日之圓形戳章以為收受，此有檢察官起訴
書、第一審審判筆錄及送達證書可查（見影印第一審卷(一)第十一頁、卷(二)第一八七、
二二七頁），該判決書正本是否係依規定向承辦檢察官送達，已難憑斷。又證人即第
一審法院執行送達上開判決書正本予承辦檢察官之司法警察吳淑靜，於原審證稱其係
將判決書正本送達於「檢察官辦公室」，及對於法官訊問「當時蔡虔霖檢察官有否在
辦公室？」，答稱「沒有印像。當時辦公桌有在辦公的狀況下」各等語，且台灣台南
地方法院檢察署先後以九十年二月二十一日南檢朝靜字第○九○八六號函及九十年三
月二十七日南檢朝人字第一六七一○號函，分別對原審覆稱「查台南地方法院八十六
年訴字第一二九二號判決正本之送達係向蔡虔霖檢察官為送達，然蔡檢察官已轉任法
官多時，送達證書顯係該（誤）繕承辦檢察官姓名，然遲未更正後重新送達，故蘇聰
榮檢察官始於八十九年七月二十日勉為收受判決，並依法提起上訴」，及「經查本署
前檢察官蔡虔霖於八十六年十月二十九日調台灣屏東地方法院檢察署檢察官，其業務
由楊國宏接辦，該日並無差勤」各等語；準此，吳淑靜於送達時，既未會晤應受送達
之檢察官，並交付送達之判決書正本，雖其於送達證書上蓋用八十九年七月六日之戳
章，依首揭說明，是否能憑其戳章所載之日期，即認定其業於該日期將判決書正本合
法送達於承辦檢察官，亦饒有研求之餘地。原審對於本件第一審判決應送達之承辦檢
察官究為何人？該檢察官於吳淑靜送達時，有無不能收受之情形？俱未遑審慎查明，
判決內亦無詳為說明論敘，難謂無調查職責未盡及判決理由不備之違法。檢察官上訴
意旨為此指摘原判決不當，非無理由，應認原判決有撤銷發回更審之原因。
據上論結，應依刑事訴訟法第三百九十七條、第四百零一條，判決如主文。
中      華      民      國     九十     年      八      月     三十     日
                              最高法院刑事第十二庭
                                  審判長法官  呂  潮  澤
                                        法官  陳  世  雄
                                        法官  孫  增  同
                                        法官  林  開  任
                                        法官  蕭  權  閔
      右正本證明與原本無異
                                              書  記  官
中      華      民      國     九十     年      九      月      四      日


司法院資訊處製作；財團法人民間司法改革基金會備份。
